臺灣臺北地方法院刑事判決　　　　　　　96年度易字第1961號
公　訴　人　臺灣臺北地方法院檢察署檢察官
被　　　告　甲○○
上列被告因犯詐欺案件，經檢察官提起公訴（九十六年度偵緝字
第一六六九號），嗣於本院準備程序進行中，被告就被訴事實為
有罪之陳述，經本院合議庭裁定由受命法官獨任進行簡式審判程
序，本院判決如下：
    主    文
甲○○幫助共同意圖為自己不法之所有，以詐術使人將本人之物
交付，處有期徒刑月，如易科罰金，以新臺幣壹仟元折算壹日
，減為有期徒刑壹月又拾伍日，如易科罰金，以新臺幣壹仟元折
算壹日。
    犯罪事實
一、甲○○明知將自己之金融機構帳戶提供他人使用，可能因此
    供不法詐騙份子利甲○○用該行動電話號碼以詐術使他人將
    款項匯入自己之金融機構帳戶後，再予提領運用，並預見可
    能因而幫助他人從事詐欺取財之目的，竟基於幫助數名有實
    施詐欺取財犯意聯絡及行為分擔之真實姓名、年籍均不詳之
    成年人（包含真實姓名、年籍均不詳，佯稱「王嶽」之成年
    男子、自稱「自稱「全球育樂事業股份有限公司陳富美會計
    」之成年女子等人）實施詐欺取財之不確定犯意，於民國九
    十五年七月二十四日至同年月二十六日間之某日時，在不詳
    地點，將其於九十五年七月七日，前往位在臺北市○○區○
    ○路四一八之一號之中華郵政股份有限公司（下稱中華郵政
    公司）吳興郵局，向該局申請開立00000000000
    000號帳戶（下稱郵局帳戶）、於同年月二十四日，前往
    位在臺北市○○區○○路四段三四一號之中國信託商業銀行
    股份有限公司（下稱中國信託商業銀行）仁愛分行，向該行
    申請開立000000000000號帳戶（下稱中國信託
    商業銀行帳戶）之各帳戶存摺一本、金融卡一張及各該金融
    卡密碼一個，以地下錢莊不向其收取借款利息之代價，出借
    予上開數名真實姓名、年籍均不詳之成年人使用，供該真實
    姓名、年籍均不詳之成年人作為提領及匯出款項之用，甲○
    ○即以此行為幫助該名真實姓名、年籍均不詳之成年人實施
    詐欺取財犯行。上開真實姓名、年籍均不詳之成年人於取得
    前揭甲○○交付之上開中華郵政公司帳戶及中國信託商業銀
    行帳戶之各帳戶存摺、金融卡及金融卡密碼後，基於意圖為
    自己不法所有之犯意，先由一名真實姓名、年籍均不詳，自
    稱「全球育樂事業股份有限公司陳富美會計」之成年女子於
    九十五年七月二十六日某時許，以電話向吳則儀佯稱其抽中
    價格新臺幣（下同）九十五萬元之衛浴設備，全球育樂事業
    股份有限公司願意以七十六萬元折換現金，惟其需換購全球
    育樂事業股份有限公司股票，致使吳則儀陷於錯誤，於同年
    月二十六日、二十七日、二十八日，前往位在臺北市大安區
    ○○○路三段五○號一樓之慶豐商業銀行股份有限公司南門
    分行，依該自稱「全球育樂事業股份有限公司陳富美會計」
    之成年女子之指示，分別匯入六萬五千元、五十三萬七千九
    百元及三十七萬五千八百元甲○○上開中國信託商業銀行帳
    戶內而遭提領一空。上開數名真實姓名、年籍均不詳之成年
    人復承前同一犯意，由一名真實姓名、年籍均不詳，佯稱「
    王嶽」之成年男子於九十五年八月十一日某時許，以電話向
    楊勝培佯稱為其親友王嶽，因為在大陸遭人仙人跳，急需用
    錢，向楊勝培借款四十萬元，並要求匯至甲○○上開中華郵
    政公司帳戶內，致使楊勝培陷於錯誤，旋即要求其配偶乙○
    ○如數匯款至甲○○上開中華郵政公司帳戶內，乙○○乃於
    同日中午十二時三十分許，前往位在臺北市○○區○○路二
    段二四號之美商花旗銀行股份有限公司天母分行，匯入四十
    萬元至甲○○上開中華郵政公司帳戶內而遭提領一空，嗣於
    九十五年八月十一日下午某時許，乙○○與王嶽聯絡後始知
    上情。
二、案經臺北市政府警察局信義分局移送臺灣臺北地方法院檢察
    署檢察官偵查起訴。
    理    由
一、前揭事實，業據被告於本院審理時坦承不諱，核與被害人乙
    ○○、吳則儀於警詢時指訴情節相符，並有美商花旗銀行跨
    行匯款申請書、中華郵政股份有限公司臺北郵局九十五年九
    月四日北營字第○九五○九○三六二三號函及其檢附以局號
    帳號查詢客戶基本資料、中國信託商業銀行九十五年八月十
    六日中信銀集作第0000000000八三號函及其檢附
    客戶基本資料、帳戶歷史交易查詢資料及慶豐商業銀行匯款
    委託書證明聯等件附卷可稽，足認被告任意性自白核與事實
    相符，應堪採信。綜上所述，本件事證明確，被告犯行堪以
    認定，應依法論科。
二、按刑法上之幫助犯，係對於犯罪與正犯有共同之認識，而以
    幫助之意思，對於正犯資以助力，而未參與實施犯罪之行為
    者而言，最高法院七十五年度臺上字第一五○九號、八十四
    年度臺上字第五九九八號、第六四七五號、八十八年度臺上
    字第一二七○號判決亦同此意旨。是以，如未參與實施犯罪
    構成要件之行為，且係出於幫助之意思提供助力，即屬幫助
    犯，而非共同正犯。本件被告基於幫助之犯意，提供金融機
    構存摺予前述數名有實施詐欺取財犯意聯絡及行為分擔之真
    實姓名年籍均不詳之成年人使用，而由數名真實姓名、年籍
    均不詳之成年人分別對被害人吳則儀、楊勝培施用詐術，致
    被害人吳則儀、楊勝培陷於錯誤，因而分別由吳則儀、乙○
    ○匯款至被告所提供之帳戶，是被告所為係參與詐欺取財罪
    構成要件以外之行為，且在無證據證明被告係以正犯而非以
    幫助犯之犯意參與犯罪之情形下，應認其所為係幫助犯而非
    正犯行為。核被告所為，係犯刑法第三百三十九條第一項詐
    欺取財罪之幫助犯。被告前開幫助詐欺取財犯行，幫助數名
    真實姓名、年籍均不詳之成年人犯罪，而該數名真實姓名、
    年籍均不詳之成年人間就前開詐欺取財犯行，有犯意聯絡及
    行為分擔，應論以共同正犯。被告幫助他人犯前開罪名，依
    刑法第三十條第二項之規定，按正犯之刑減輕之，並依法先
    加後減之。檢察官雖僅就被告將其向中華郵政公司申請開立
    之帳戶存摺一本、金融卡一張及該金融卡密碼出借予前述數
    名真實姓名、年籍均不詳之成年人使用，而由該數名真實姓
    名、年籍均不詳之成年人對被害人楊勝培施用詐術，致被害
    人楊勝培陷於錯誤，因而由乙○○匯款至被告所提供之帳戶
    部分提起公訴，惟被告將其向中國信託商業銀行申請開立之
    帳戶存摺一本、金融卡一張及該金融卡密碼出借予前述數名
    真實姓名、年籍均不詳之成年人使用，而由該數名真實姓名
    、年籍均不詳之成年人對被害人吳則儀施用詐術，致被害人
    吳則儀陷於錯誤，因而匯款至被告所提供之帳戶部分與前開
    已起訴有罪部分有實質上一罪關係，為起訴效力所及，本院
    自應併予審理論究，併此敘明。爰審酌被告年輕力壯，不思
    以正途賺取所得，僅為地下錢莊不向其收取借款利息，竟出
    借上開二帳戶予前述數名真實姓名、年籍均不詳之成年人使
    用，使前開犯罪之人得以逃避犯罪之查緝，所為已嚴重擾亂
    金融社會秩序，影響社會正常交易安全，增加被害人尋求救
    濟之困難，並使犯罪之追查趨於複雜，惟其並未因此獲有任
    何利益，犯後坦承犯行，態度良好，並審酌其犯罪之動機、
    目的、手段、生活狀況、智識程度等一切情狀，爰量處如主
    文所示之刑，併諭知易科罰金之折算標準。查被告係於九十
    六年四月二十四日前犯本件幫助詐欺取財犯行，所犯合於中
    華民國九十六年罪犯減刑條例之減刑條件，應依該條例第二
    條第一項第三款、第九條之規定減其宣告刑二分之一，併諭
    知易科罰金折算之標準。
據上論斷，應依刑事訴訟法第二百七十三條之一第一項、第二百
九十九條第一項前段，刑法第三十條第一項前段、第二項、第二
十八條、第三百三十九條第一項、第四十一條第一項前段，刑法
施行法第一條之一第一項、第二項前段，中華民國九十六年罪犯
減刑條例第二條第一項第三款、第七條、第九條，判決如主文。
本件經檢察官陳清茂到庭執行職務
中　　華　　民　　國　九十六　年　　十　　月　二十六　日
                    臺灣臺北地方法院刑事第一庭
                        法    　官  雷淑雯
以上正本證明與原本無異。
如不服本判決，應於判決送達後十日內，向本院提出上訴狀（應
抄附繕本）。告訴人或被害人如對於本判決不服者，應具備理由
請求檢察官上訴，其上訴期間之計算係以檢察官收受判決正本之
日期為準。
                        書  記  官  胡詩唯
中　　華　　民　　國　九十六　年　　十　　月　二十六　日
附錄本案論罪科刑法條全文：
刑法第三百三十九條第一項
意圖為自己或第三人不法之所有，以詐術使人將本人或第三人之
物交付者，處五年以下有期徒刑、拘役或科或併科一千元以下罰
金。
